臺灣臺中地方法院刑事判決　　　　　九十三年度訴字第四四三號
　　公　訴　人　臺灣臺中地方法院檢察署檢察官
　　被　　　告　丙○○
　　　　　　　　乙○○
右列被告因違反商業會計法等案件，經檢察官提起公訴（九十二年度偵緝字第五一八
號、九十三年度偵字第三二二三號），被告於準備程序就被訴事實為有罪之陳述，本
院合議庭裁定以簡式審判程序判決如左：
    主      文
丙○○共同連續商業負責人，以明知為不實之事項，而填製會計憑證，處有期徒刑貳
年陸月。
乙○○共同連續主辦會計人員，以明知為不實之事項，而填製會計憑證，處有期徒刑
壹年陸月。緩刑肆年。
    事      實
一、丙○○係台中市○○區○○路二段十巷四十三號一樓兆洋企業有限公司（以下簡
    稱兆洋公司）之負責人，為商業會計法所稱之商業負責人，同時為從事業務之人
    ，其妻乙○○亦參與經營兆洋公司，且實際經管兆洋公司之財務、會計事務，為
    商業會計法所稱之主辦會計人員，同時亦為從事業務之人，其二人皆負有據實製
    作各類會計憑證之義務。丙○○、乙○○因兆洋公司之資金週轉自民國八十八年
    初起即出現困難，嗣因背負銀行貸款與一般民間借款之債務、利息均日益沈重，
    財務更加窘急，瀕臨破產，竟共同意圖為兆洋公司不法所有之概括犯意聯絡，明
    知兆洋公司與協力廠商即甲○○所經營之松竺精密工業有限公司（以下簡稱松竺
    公司，設於台中縣烏日鄉○○村○○路八Ｏ五巷三十號）間於八十九年一月三日
    、二月二十五日、三月二十六日實際並無任何交易行為，且明知兆洋公司與華南
    商業銀行股份有限公司水湳分行（以下簡稱為華南銀行水湳分行）所締結之放款
    契約（應收客票貸款專用），雖約定兆洋公司可持該公司之應收票據，向華南銀
    行水湳分行辦理票貼借貸，但上開應收客票應係基於發票人與兆洋公司之間，因
    有商品之銷售、出租或提供服務等交易而簽發；詎二人乃先後於八十八年六月間
    、八十九年二月十六日、八十九年三月二十日，三度前去松竺公司共同向甲○○
    詐稱：兆洋公司往來銀行之支票帳戶需要增加存款、業績，以提高票據信用額度
    ，願以交換支票方式取得松竺公司之支票（兆洋公司之支票一張換取松竺公司之
    支票一張，對等支票之金額相同，但兆洋公司之發票日則提前二至三天），俾供
    存入往來銀行，兆洋公司之支票屆期必當兌現等語，且當場簽發兆洋公司所有台
    中市第十一信用合作社四民分社（現改制為合作金庫銀行昌平分行）Ｏ三六Ｏ─
    二帳號、台中商業銀行四民分行九Ｏ七─五帳號、台中市第二信用合作社儲蓄部
    一ＯＯ一八五─七帳號之支票等共十二張（每次各四張）交付予甲○○，致甲○○不知有偽，因陷於錯誤而同意之，致而簽發松竺公司所有台中商業銀行烏日分
    行三二二七九帳戶之支票十二張（每次各四張，詳如附表一所示）交予丙○○、
    乙○○。隨後，即由乙○○在兆洋公司內，先後三次填具買受人均為松竺公司（
    統一編號：00000000。正確應為00000000）之不實內容統一發
    票各一紙（詳如附表二所示），連同附表一所示編號十一、編號二、編號三之支
    票，連續於八十九年一月十日、二月二十八日、三月三十日持以向華南銀行水湳
    分行辦理貼現而行使之，致使華南銀行水湳分行誤以為乙○○所持上開支票，係
    兆洋公司與松竺公司因有上開商品之銷售而簽發，符合應收票據貼現之要件，乃
    陷於錯誤而同意核貸上開支票面額之八成金錢交付給兆洋公司，足生損害於華南
    銀行水湳分行及松竺公司；丙○○、乙○○復將另九張支票持交予其他往來廠商
    或親友、民間借貸業者供作支付貨款或週轉現金之擔保之用，而未存入兆洋公司
    之往來銀行帳戶內。惟因兆洋公司於八十九年四月五日即發生大量跳票情事，四
    月中旬倒閉，無法按期使上開支票均兌領（只二張兌現，另十張均因存款不足退
    票），亦無法清償各項借款，松竺公司連帶遭受拖累，附表一所示之支票乃因存
    款不足而陸續跳票，執票人華南銀行水湳分行等乃依據票據法律關係向松竺公司
    求償。
二、案經被害人松竺公司（告訴代理人陳呈雲律師）訴請臺灣臺中地方法院檢察署檢
    察官暨該署檢察官自動檢舉偵查起訴，被告二人於準備程序就被訴事實為有罪之
    陳述，本院合議庭裁定以簡式審判程序審理。
    理      由
一、訊據被告丙○○、乙○○對於右揭事實均坦承不諱，核與被害人松竺公司代表人
    甲○○指訴之情節相符，並據證人劉淑惠、許菁蓉、林美昭於偵查中證述屬實，
    復有如附表二編號一、二、三所示之統一發票影本各一紙、華南銀行水湳分行九
    十二年十一月二十八日（九二）華水湳放字第三五二號函檢附兆洋公司辦理票貼
    之紀錄與統一發票影本一份、本院民事判決三份（八十九年度沙簡字第六二三號
    、九十年度中簡字第二八六號、九十年度沙簡字第七六Ｏ號）、暐璿公司負責人
    游廖英桃之刑案資料查註紀錄表與臺灣高等法院臺中分院九十一年度上易字第五
    九六號刑事判決附於偵查卷可稽。被告二人之自白核與事實相符，事證明確，其
    等之犯行均堪認定。
二、按統一發票係商業會計法所列，屬商業會計憑證之一種（最高法院八十七年度台
    非字第三八九號判決參照）。被告丙○○為兆洋公司之負責人，為商業會計法所
    稱之商業負責人；被告乙○○實際經管兆洋公司財務與會計事務之人，自係商業
    會計法所稱之主辦會計人員，同時均為從事業務之人，皆負有據實製作各類會計
    憑證之義務，故核被告二人填載虛偽不實統一發票，持向銀行貼現行使貸得款項
    ，均係犯商業會計法第七十一條第一款填載不實會計憑證罪、刑法第三百三十九
    條第一項詐欺取財罪。被告二人間有犯意聯絡及行為分擔，皆為共同正犯。被告
    二人先後多次填載不實會計憑證及詐欺取財等犯行，均各時間緊接，犯罪構成要
    件相同，顯皆分別基於概括之犯意反覆為之，為連續犯，均應依刑法第五十六條
    之規定，論以一罪。所犯前開二罪間，有方法、結果之牽連關係，為牽連犯，應
    依刑法第五十五條之規定從一重之連續填製不實會計憑證罪處斷。爰分別審酌被
    告二人犯罪之動機、目的、手段、其等品行及智識程度、犯罪所生之損害非輕、
    尚未與被害人和解及其等犯罪後之態度等一切情狀，各量處如主文所示之刑。查
    被告乙○○前未曾受有期徒刑以上刑之宣告，有臺灣高等法院被告全國前案紀錄
    表及臺灣臺中地方法院檢察署刑案資料查註紀錄表各一份附卷可稽，其因一時失
    慮，偶罹刑典，經此刑之宣告，應知警惕而無再犯之虞，本院認以暫不執行其刑
    為適當，併予宣告緩刑四年，用勵自新。
據上論斷，應依刑事訴訟法第二百七十三條之一第一項、第二百九十九條第一項前段
，商業會計法第七十一條第一款，刑法第十一條前段、第二十八條、第五十六條、第
三百三十九條第一項、第五十五條、第七十四條第一款，罰金罰鍰提高標準條例第一
條前段，判決如主文。
中      華      民      國      九十三      年    五    月    二十一    日
                                    臺灣臺中地方法院刑事第六庭
                法  官    簡  源  希
右正本證明與原本無異。
如不服本判決，應於判決送達後十日內向本院提出上訴狀，上訴於臺灣高等法院臺中
分院( 須附繕本 )。
                                        書記官
中      華      民      國      九十三      年    五    月    二十五    日
附錄論罪科刑法條：
刑法第三百三十九條第一項：意圖為自己或第三人不法之所有，以詐術使人將本人或
                          第三人之物交付者，處五年以下有期徒刑、拘役或科或
                          併科一千元以下罰金。
商業會計法第七十一條：商業負責人、主辦及經辦會計人員或依法受託代他人處理會
                      計事務之人員有左列情事之一者，處五年以下有期徒刑、拘
                      役或科或併科新台幣十五萬元以下罰金：
                  一  以明知為不實之事項，而填製會計憑證或記入帳冊者。
【附表一】：
┌──┬───┬───┬───┬─────┬────┬────┬────┐
│編號│付款人│發票人│帳  號│票      號│發 票 日│金    額│備    註│
├──┼───┼───┼───┼─────┼────┼────┼────┤
│ 一 │  台  │  松  │32279 │SA0000000 │89.4.04 │625,000 │附記一  │
├──┤      │      │      ├─────┼────┼────┼────┤
│ 二 │  中  │  竺  │      │SA0000000 │89.5.12 │623,000 │附記二  │
├──┤      │      │      ├─────┼────┼────┼────┤
│ 三 │  商  │  精  │      │SA0000000 │89.7.04 │587,150 │附記二  │
├──┤      │      │      ├─────┼────┼────┼────┤
│ 四 │  業  │  密  │      │SA0000000 │89.6.14 │560,700 │附記三  │
├──┤      │      │      ├─────┼────┼────┼────┤
│ 五 │  銀  │  工  │      │SA0000000 │89.5.23 │578,000 │附記四  │
├──┤      │  │      ├─────┼────┼────┼────┤
│ 六 │  行  │  業  │      │SA0000000 │89.6.22 │748,590 │附記四  │
├──┤      │      │      ├─────┼────┼────┼────┤
│ 七 │  烏  │  有  │      │SA0000000 │89.4.12 │589,000 │附記四  │
├──┤      │      │      ├─────┼────┼────┼────┤
│ 八 │  日  │  限  │      │SA0000000 │89.5.30 │499,000 │附記四  │
├──┤      │      │      ├─────┼────┼────┼────┤
│ 九 │  分  │  公  │      │SA0000000 │89.4.29 │689,000 │附記四  │
├──┤      │      │      ├─────┼────┼────┼────┤
│ 十 │  行  │  司  │      │SA0000000 │89.6.30 │429,770 │附記四  │
├──┤      │      │      ├─────┼────┼────┼────┤
│十一│      │      │      │SA0000000 │89.3.29 │589,000 │附註二  │
├──┤      │      │      ├─────┴────┴────┼────┤
│十二│      │      │      │不詳      │附記四  │
├──┼───┴───┴───┴───────────────┴────┤
│ 附 │一、兆洋公司轉至暐璿公司再轉至詹秋淋，於亞太銀行復興分行提示。  │
│    │二、兆洋公司於華南銀行水湳分行辦理票貼。                        │
│    │三、兆洋公司轉至暐璿公司，於中華商業銀行辦理票貼。              │
│ 記 │四、向民間（寶翔工業公司、金亞太租賃公司、暐璿公司等）贖回。    │
└──┴────────────────────────────────┘
【附表二】：
┌──┬────┬───┬──┬───┬────┬───┬────┬──┐
│編號│發票日期│品  名│數量│單  價│銷 售 額│營業稅│總    計│備註│
├──┼────┼───┼──┼───┼────┼───┼────┼──┤
│ 一 │89.1.03 │收藏刀│1122│500   │561,000 │2,805 │589,050 │    │
├──┼────┼───┼──┼───┼────┼───┼────┼──┤
│ 二 │89.2.25│收藏刀│1187│500   │593,50  │29,675│623,175 │    │
├──┼────┼───┼──┼───┼────┼───┼────┼──┤
│ 三 │89.3.26 │刀    │1600│349.5 │559,20  │27,960│587,160 │    │
└──┴────┴───┴──┴───┴────┴───┴────┴──┘
